【裁判字號】    97,上訴,5453
【裁判日期】    980909
【裁判案由】    違反商業會計法等
【裁判全文】
臺灣高等法院刑事判決                97年度上訴字第5453號
上  訴  人  臺灣臺北地方法院檢察署檢察官
上  訴  人
即  被  告  丁○○
選任辯護人  林重宏律師
上  訴  人
即  被  告  乙○○
                      之2
選任辯護人  吳絮琳律師
            林政憲律師
被      告  戊○○
選任辯護人  姜萍律師
上列上訴人因被告違反商業會計法等案件，不服臺灣臺北地方法
院96年度訴字第1577號，中華民國97年10月17日第一審判決（起
訴案號：臺灣臺北地方法院檢察署95年度偵續字第437號），提
起上訴，本院判決如下：
    主  文
原判決關於丁○○背信有罪部分；乙○○背信部分均撤銷。
丁○○共同為他人處理事務，意圖為自己不法之利益，而為違背
其任務之行為，致生損害於本人之財產，處有期徒刑壹年陸月，
減為有期徒刑玖月。
乙○○共同為他人處理事務，意圖為自己不法之利益，而為違背
其任務之行為，致生損害於本人之財產，處有期徒刑壹年肆月，
減為有期徒刑捌月，緩刑肆年。
其他上訴駁回。
    事  實
一、丁○○先後擔任台群科技股份有限公司（下稱台群公司）之
    董事長、總經理，係為台群公司處理事務之人，其女友乙○○為丙○○之妹，丁○○明知台群公司投資設立之英屬維京
    群島台群科技股份有限公司（下稱台群BVI公司），可作為
    台群公司與大陸港澳地區轉口貿易使用之境外公司，若有其
    他原因不便使用台群BVI公司而欲使用其他境外公司，亦應
    使用台群公司所得掌控者，以免有關之財務會計事項受制於
    人致生公司損害。詎丁○○竟與丙○○（罹患腦血栓症合併
    腦梗塞、四肢麻痺、癲癇，目前為植物人狀態，未據起訴）
    、乙○○共同基於意圖為自己不法利益之犯意聯絡，為圖賺
    取三角貿易之價差，未經台群公司之同意，先利用辛○○（
    為乙○○母親）於90年3月9日設立之英屬維京群島OceanJet
    公司（下稱Ocean Jet公司），作為與大陸及港澳地區之三
    角貿易平台，允以百分之五之報酬，並於民國91年5月23 日
    在建華銀行（前華信銀行，現改為永豐商業銀行）以Ocean
    Jet公司名義開立帳號00000000000000號帳戶，於91 年6月
    14日改由乙○○接任董事，並將辛○○之股權全部移轉予乙○○，於91年8月2日將Ocean Jet公司帳戶之印鑑變更為乙○○之簽名印章，91年12月30日乙○○為方便從Ocean Jet
    公司帳戶轉帳匯款，復在前開銀行開立帳號000000000000-0
    號帳戶，Ocean Jet公司之事務則由丙○○負責處理。於92
    年3月間，非典型肺炎（SARS）爆發，北京台群公司（台群
    公司擁有50%股權，法人代表為丁○○，乙○○則由另一股
    東戊○○指派為董事）、香港璐華公司向台群公司各訂購「
    紅外線醫療診斷系統」16套、3套，丁○○（當時已改任台
    群公司總經理）即捨台群BVI作為轉口貿易，而與丙○○、
    乙○○共同利用Ocean Jet公司作為轉口貿易平台，由丁○○將該事項告知北京台群公司、香港璐華公司，北京台群公
    司、香港璐華公司乃將訂單下給Ocean Jet 公司，丁○○並
    告知不知情之癸○○，癸○○收到北京台群公司、香港璐華
    公司下給Ocean Jet公司之訂單後，即將訂單轉給丙○○，
    由丙○○製作三角貿易紙上作業文件後，再交給癸○○委託
    報關行報關，「紅外線醫療診斷系統」則直接由台群公司委
    託貨運行出貨至北京台群公司、香港璐華公司，價款部分，
    台群公司以軟體每套美金1萬4000元（以下未記明幣別者為
    新台幣）、硬體每套美金2萬3000元（軟硬體每套合計美金3
    萬7000元，當時匯價約新台幣122萬多元）之價格出售19套
    硬體設備及1套軟體設備予Ocean Jet公司，Ocean Jet公司
    則以每套美金5萬元（價差為美金1萬3000元）、6萬1千元（
    價差為美金2萬4000元）之價格，分別轉售北京台群公司16
    套、香港璐華公司3套，北京台群公司定貨部分，並事先以
    戊○○名義匯款200萬元、戊○○名義支票100萬元、陳淑貞
    （戊○○之妻）名義支票28萬元匯至癸○○帳戶（因台群公
    司恐其他債權人查扣公司財產而借用之員工帳戶）後，癸○○乃依照丁○○之指示，將該款項兌換成美金後，分別於92
    年5月26日、92年6月5日匯款美金6萬9980 元、2萬4482元至
    Ocean Jet公司上揭銀行帳戶，乙○○再分別於92年5月29日
    、92年6月5日各匯款美金4萬6025元至台群公司，香港璐華
    公司則於92年6月20日支付乙套設備價款美金6萬1000元予
    Ocean Jet公司，乙○○則依照丙○○之指示，於92年6月23
    日將香港璐華公司匯款中之美金3萬7000元支付台群公司，
    其餘美金2萬6000元（含之前匯款之餘款）則匯入其上開銀
    行帳戶花用，並於92年8月19日匯款20萬元至丁○○帳戶，
    之後香港璐華公司於92年8月20日付清剩餘2套貨款美金12萬
    2000元，北京台群公司則於93年2月24日匯入美金9萬8459元
    予Ocean Jet公司，乙○○則分別於92年8月26日將美金2萬
    元、於92年10月3日將美金1萬元、於92年11 月20日將美金1
    萬4000元、於92年12月3日將美金1萬元、於92年12月25日將
    美金2萬元匯入其上開銀行帳戶，以及於93 年2月27日支用
    美金9萬8465元、於93年3月3日支用美金1萬2005元、於93年
    3月5日支用美金1萬4005元、於93年3月8日支用美金1萬3005
    元、於93年3月12日支用美金7856元，而將上開Ocean Jet公
    司帳戶內款項轉入自己帳戶或提領花用殆盡，拒不支付台群
    公司貨款，致生損害於台群公司，而癸○○擬開立發票向
    Ocean Jet公司請款，丁○○竟以須等與戊○○開會後再議
    之藉口阻止，延宕向Ocean Jet公司請求貨款。嗣漢唐公司
    併購台群公司後，因與戊○○就出資款項有爭議，經追討皆
    無效果。
二、案經漢唐集成股份有限公司告訴台灣台北地方法院檢察署檢
    察官偵查起訴。
    理    由
壹、有罪部分：
一、按被告以外之人於審判外之言詞或書面陳述，除法律有規定
    者外，不得作為證據，刑事訴訟法第159條第1項定有明文；
    復按被告以外之人於審判外之陳述，雖不符前4條之規定，
    而經當事人於審判程序同意作為證據，法院審酌該言詞陳述
    或書面陳述作成時之情況，認為適當者，亦得為證據，同法
    第159條之5第1項規定甚明。本案據以認定被告犯罪事實之
    證據，部分屬於傳聞證據，惟因被告及公訴人對於該等傳聞
    證據於原審均同意作為證據，本院審酌該等傳聞證據作成之
    情況亦無違法或不當情事，因而認為適當，故依刑事訴訟法
    第159條之5第1項規定，該等傳聞證據均具備證據能力而得
    作為證據，合先敘明。
二、訊之被告丁○○對於先後擔任台群公司董事長、總經理，其
    女乙○○為丙○○之妹，台群公司設立之台群BVI可作為台
    群公司與大陸港澳地區轉口貿易使用，但於台群公司與北京
    台群公司、香港璐華公司交易中，未以台群BVI作為轉口，
    而決定以乙○○擔任負責人之Ocean Jet公司作為轉口平台
    ，並同意轉口交易價格有價差之事實，被告乙○○固不否認
    伊有擔任Ocean Jet公司負責人並開立帳戶，且有款項匯到
    帳戶內，亦有提領款項之事實，惟均否認有公訴意旨所指之
    行為，被告丁○○辯稱：伊決定以Ocean Jet公司進行，係
    因要減少母公司台群公司與子公司台群BVI間之交易，以利
    台群公司上市，但伊與Ocean Jet公司並無關連，亦非該公
    司之董事或股東，且交易價格係由台群公司庚○所訂立，該
    定價與同時期出售其他公司之價格相當，並無低價出售之狀
    況，至於Ocean Jet公司轉口有價差部分，伊有同意丙○○
    賺取5％，差額部分則係拿去支付台籍幹部至北京台群公司
    出差之費用，又Ocean Jet公司收款後如何匯款，並非伊處
    理，亦未領取款項，至於被告乙○○曾經匯款部分，係償還
    借款，伊未阻止癸○○開立發票請款，伊後來也建議要求償
    等語；被告乙○○辯稱：Ocean Jet公司帳戶及業務係伊姐
    丙○○管理，伊並未參與Ocean Jet公司經營，亦未管理帳
    戶及訂單，因丙○○說帳戶內的資金可以使用，所以伊才會
    去提領，匯款均係照丙○○說的處理等語。然查：
  (1)前揭被告丁○○先後擔任台群公司董事長、總經理，其女友
    乙○○為丙○○之妹，台群公司設立之台群BVI可作為台群
    公司與大陸港澳地區轉口貿易使用，但於台群公司與北京台
    群公司、香港璐華公司交易中，未以台群BVI作為轉口，被
    告丁○○決定以乙○○擔任負責人之Ocean Jet公司作為轉
    口平台，並同意轉口交易價格有價差，經丙○○、癸○○之
    作業後，由台群公司出貨，價款部分，台群公司以軟體每套
    美金1萬4000元、硬體每套美金2萬3000元之價格出售19套硬
    體設備及1套軟體設備予Ocean Jet公司，Ocean Jet公司則
    以每套美金5萬元、6萬1千元之價格，分別轉售北京台群公
    司16套、香港璐華公司3套，北京台群公司定貨部分，並事
    先以戊○○名義匯款200萬元、戊○○名義支票100萬元、陳
    淑貞（戊○○之妻）名義支票28萬元匯至癸○○帳戶，癸○○將該款項兌換成美金後，分別於92年5月26日、92年6月5
    日匯款美金6萬9980元、2萬4482元至Ocean Jet公司上揭銀
    行帳戶，乙○○再於分別於92年5月29日、92年6月5日各匯
    款美金4萬6025元至台群公司，香港璐華公司則於92年6月20
    日支付乙套設備價款美金6萬1000元予Ocean Jet公司，乙○○則依照丙○○之指示，於92年6月23日將香港璐華公司匯
    款中之美金3萬7000元支付台群公司，其餘美金2萬6000元則
    匯入其上開銀行帳戶花用，並於92年8月19日匯款20萬元至
    丁○○帳戶，之後香港璐華公司於92年8月20日付清剩餘2套
    貨款美金12萬2000元，北京台群公司則於93年2月24日匯入
    美金9萬8459元予Ocean Jet公司，乙○○則分別於92年8月
    26日將美金2萬元、於92年10月3日將美金1萬元、於92年11
    月20日將美金1萬4000元、於92年12月3日將美金1萬元、於
    92年12月25日將美金2萬元匯入其上開銀行帳戶，以及於93
    年2月27日支用美金9萬8465元、於93年3月3日支用美金1萬
    2005元、於93年3月5日支用美金1萬4005元、於93年3月8日
    支用美金1萬3005元、於93年3月12日支用美金7856元，而將
    上開Ocean Jet公司帳戶內款項轉入自己帳戶或提領花用殆
    盡之事實，為被告丁○○、乙○○所是認，經核與證人癸○○證述之情節相符，並有Ocean Jet公司註冊登記證、永豐
    銀行回函所附開戶資料、Ocean Jet公司帳戶交易明細、
    Ocean Jet予台灣台群公司之訂單影本、北京台群公司92年4
    月22日予Ocean Jet之18台「紅外線醫療診斷系統」軟硬體
    訂單影本、璐華公司92年5月2日予Ocean Jet之「紅外線醫
    療診斷系統」軟硬體訂單、台群公司與璐華公司聯繫出貨、
    開立發票及付款事宜之電子郵件影本、璐華公司總經理丘榮
    安聲明書及所附二份匯款單影本、Ocean Jet公司帳戶往來
    明細、外匯轉帳資料、乙○○建華銀行帳戶轉帳、現金資料
    及傳票影本、丁○○上海商業儲蓄銀行及台灣企銀帳戶往來
    資料影本、癸○○大眾商業銀行存摺影本、癸○○台灣企銀
    存摺 (含託收票據明細表)影本、癸○○將戊○○所交新台
    幣兌成美金匯入Ocean Jet帳戶之匯款單影本二份、癸○○
    將戊○○所交新台幣兌成美金匯入Ocean Jet帳戶之計算表
    、丁○○上海商業儲蓄銀行及台灣企銀帳戶往來資料影本在
    卷可稽，應可確定。
  (2)證人癸○○於原審證稱：「（92.04.28戊○○匯200萬，92.
    05.20存進100萬戊○○支票，92.05.20戊○○太太陳淑貞28
    萬支票？）當初SARS戊○○要跟台群公司買一些產品，運到
    大陸，這是預付的貨款。這只是其中預付的部份。（為何匯
    到你個人帳戶？）台群公司財務狀況不是很好，會計那邊有
    反應有些資金的帳戶被凍結，因為這樣考量，怕錢進來被凍
    結，所以沒有直接存入台群公司戶頭。（誰說戊○○會把這
    些錢匯入你戶頭？）當初丁○○他是總經理，他跟戊○○接
    洽，他告訴我說要這樣做，預付一些貨款，做出貨的動作。
    （92.05.23匯7萬美金，92.06.03匯了24510.25美元到Ocean
    Jet公司帳戶？）是。丁○○叫我把這些戶頭的錢，轉換美
    金，匯到Ocean Jet公司。（Ocean Jet公司訂單）丙○○傳
    來台群公司。（偵卷185頁北京台群公司下單給Ocean Jet公
    司）這是北京傳給台群公司的。（上面指名給Ocean Jet公
    司卻傳給你？）那時丁○○他交代要我們出貨要透過Ocean
    Jet公司，所以變成北京台群公司才會下單給Ocean Jet公司
    ，再由Ocean Jet公司給台群公司，這是三角貿易。（發票
    開立申請書）這張我寫的。（上面有貼暫不發發票？）這張
    發票開立申請書送到丁○○，要他同意開立發票，作請款動
    作，丁○○貼了壹張立可貼回復我，說這張先不發，等他與
    戊○○、庚○副總開會後再發。（為何寫發票申請書？）因
    為那時有收到貨款，有一筆透過Ocean Jet公司出到香港路
    華那邊的貨款，對方通知已經把貨款付給Ocean Jet公司，
    所以Ocean Jet公司理當付給台群公司貨款，我就做這個動
    作。（北京台群公司定18套機器，90萬美金，戊○○給你的
    328萬元就是這批訂單的定金？）對，就是一部分先付的。
    （事後再收到其他尾款？）328萬後沒有。（北京台群公司
    有傳真訂單給你前後，北京台群公司有無跟你聯繫？）沒有
    。北京台群公司傳真這張訂單，透過丁○○轉給我，當時丁○○告訴我說，這是北京台群要下單，要我透過Ocean Jet
    公司，他就告訴我Ocean Jet公司的聯絡人是誰，因為是三
    角貿易，所以台灣台群公司出貨，要有正式Ocean Jet公司
    的訂單，才會有那張Ocean Jet公司給台群公司的訂單。（
    關於訂單事情，戊○○有無給你指示？）沒有。（戊○○給
    你的200萬匯款，128萬支票的錢，後來轉給Ocean Jet公司
    ，你說這是預付貨款，誰告訴你的？）丁○○說的。（戊○○把錢給你後，有無給你任何指示？）沒有。（你當時跟Oc
    ean Jet公司聯絡？）我本來不知道Ocean Jet公司，是丁○○告訴我說，業務要透過Ocean Jet公司，我才知道，他也
    跟我說Ocean Jet公司要跟誰聯絡，他告訴我聯絡人是誰，
    電話號碼，那時是丙○○。（你有跟丙○○聯絡？）對。主
    要為出貨文件，如何製作，出貨流程，因為要透過OceanJet
    公司有些文件要簽字。（Ocean Jet公司業務除北京台群公
    司訂單外，還有哪些訂單？）澳門那三套。（北京台群公司
    與澳門訂單都是由丙○○負責？）是。跟他聯絡，但是跟他
    聯絡之前，丁○○都知道，他告訴我要跟丙○○聯絡。（北
    京台群公司給Ocean Jet公司訂單一套5萬美金，Ocean Jet
    公司給臺灣台群公司訂單一套37000元美金？）所有報價的
    訂定，還有賣價，並不是我能決定，這是丁○○決定的，我
    不知道為何有這個差價，他要我怎麼做，我就如何做。（你
    兼辦出貨事項，出口報單誰作？）委託報關行。裝貨都是自
    己打包，因為沒有到整個貨櫃，所以散裝空運出去，相關文
    件交由報關行。（出口收貨人為Ocean Jet公司？）是。」
    等語，因此，台群公司與北京台群公司間之三角貿易，由被
    告丁○○要求台群公司員工將轉口公司由台群BVI公司轉為
    Ocean Jet公司，被告丁○○並操縱三角貿易之價差，以及
    Ocean Jet公司未付款予台群公司，貿易由丙○○負責文件
    作業，被告乙○○再依照指示提領Ocean Jet公司帳戶內款
    項後匯款出去，因而造成台群公司損失之事實，應可認定，
    另外，關於癸○○擬開立發票向Ocean Jet公司請款，丁○○竟以須等與戊○○開會後再議之藉口阻止，延宕向Ocean
    Jet公司請求貨款之事實，除據證人癸○○證述翔實外，並
    有發票開立申請書及丁○○批註便條影本在卷可按，因此，
    上述交易之經過，乃係被告丁○○、乙○○以及丙○○三人
    共同為之，並由被告丁○○負責主導，乙○○及丙○○參與
    分工，三人所得款項朋分殆盡之事實，至於癸○○對於本件
    並不知情，僅係依照被告丁○○之要求作業，是其係受被告
    丁○○利用之人，應可確定。
  (3)被告丁○○所辯稱：有一部分Ocean Jet公司要付給北京台
    群公司，支付台籍幹部，還有賣給大陸物品的佣金，所以有
    差價問題等語，然而，北京台群從未自Ocean Jet公司取得
    要支付給台籍幹部之款項，亦未曾取得佣金等情，業據共同
    被告戊○○陳述明確，另被告丁○○又辯稱Ocean Jet公司
    係受丙○○指揮，伊無法決定Ocean Jet公司之作業，但已
    盡力求償等語，然而，本案係被告丁○○決定轉口貿易之平
    台，而被告乙○○為被告丁○○當時之女友，為丙○○之妹
    ，被告丁○○甚至敢擅自決斷Ocea n Jet公司可獲取5％之
    利益以及由Ocean Jet公司賺取價差以便日後挪做他用，則
    豈有無從干涉之情節；另被告乙○○辯稱：均依照丙○○之
    指示辦理，伊並不知情等語，然而被告乙○○已擔任Ocean
    Jet公司之負責人，復任北京台群公司之董事，對於Ocean
    Jet公司帳戶內之款項係因台群公司三角貿易而收取之款項
    ，自無不知之理，竟辯稱聽從丙○○之語，即將Ocean Jet
    公司帳戶內之款項匯入其個人之帳戶內以供其花用，顯然具
    有不法所有之意圖，而非單純僅是受指示之人，因此，被告
    丁○○、被告乙○○上揭所辯，顯不足採，綜上所述，本件
    事證已臻明確，被告犯行堪予認定。
二、查被告行為後，刑法業經立法院通過修正，於94年2月2日經
    總統公布修正，並自95年7月1日生效：就刑法第342條第1
    項罰金刑部分，原配合刑法第33條第5款及罰金罰鍰提高標
    準條例第1條之規定，法定刑為銀元一元以上銀元十萬元以
    下罰金，而配合新修正第33條第5款及刑法施行法第1之1條
    第1項、第2項之規定，法定刑為新台幣一千元以上新台幣三
    十萬元以下罰金，以舊法較為有利；就無身份之共同正犯
    部分，修正前刑法第31條第1項規定其以共犯論，而修正後
    刑法第31條第1項但書規定得減輕其刑，是無身份之共犯，
    以修正後刑法較為有利；被告丁○○之部分，以95年7月1日
    修正生效前之規定對於被告並無變更，依據修正後刑法第2
    條第1項前段之規定，即應適用95年7月1日修正生效前之上
    開刑法規定，惟被告乙○○之部分，以95年7月1日修正生效
    後之規定對於被告較為有利，依據修正後刑法第2條第1項但
    書之規定，即應適用95年7月1日修正生效前之上開刑法規定
    ，綜合比較結果，被告丁○○部分應適用舊法，被告乙○○
    部分應適用新法；另刑法第2條第1項規定，係規範行為後
    「法律變更」所生新舊法比較適用之準據法。故如新舊法處
    罰之輕重相同，即無比較適用之問題，非此條所指之法律有
    變更，即無本條之適用，應依一般法律適用原則，適用裁判
    時法。其為純文字修正者，更應同此（最高法院95年11月7
    日第21次刑事庭會議決議參照）。而修正前刑法第28條規定
    ：「二人以上共同實施犯罪之行為者，皆為共同正犯」；於
    本次修正後則規定：「二人以上共同實行犯罪之行為者，皆
    為共同正犯」。原「實施」之概念，包含陰謀、預備、著手
    及實行等階段之行為，足見新法共同正犯之範圍縮小，排除
    陰謀犯、預備犯之共同正犯，僅共同實行犯罪行為始成立共
    同正犯（最高法院96年度台上字第3773號判決意旨參照），
    自以修正後刑法第28條之規定較為有利於被告。至於刑法施
    行法復於95年6月14日修正，增訂第1條之1，明訂94年1月7
    日刑法修正施行後，刑法分則編所定罰金之貨幣單位為新台
    幣。94年1月7日刑法修正時，刑法分則編未修正之條文定有
    罰金者，自94年1月7日刑法修正施行後，就其所定數額提高
    為30倍，但72年6月26日至94年1月7日新增或修正之條文，
    就其所定數額提高為三倍。然上開修正雖改以新台幣為刑法
    分則各條文法定刑罰金之單位並提高30倍，惟因修正前之罰
    金單位為銀元，與新台幣之折算比例為3比1，又因前刑法分
    則有關條文罰金之倍數，亦經罰金罰鍰提高標準條例提高為
    10倍，因而依修正後之刑法施行法第1條之1提高30倍，就罰
    金之最高額而言，實與修正前罰金之最高額相同，因新、舊
    法處罰之輕重相同，即無比較適用之問題，非刑法第2條第1
    項之法律變更，即無該條之適用，應依一般法律適用原則，
    適用裁判時法。故應逕行適用刑法施行法第1條之1，而無罰
    金罰鍰提高標準條例第1條之適用。
三、核被告丁○○、乙○○所為，均係犯刑法第342條第1項背信
    罪。被告丁○○、乙○○、丙○○間，有犯意之聯絡及行為
    之分擔，為共同正犯。被告乙○○、丙○○為無身分之人，
    與有受任人身分之被告丁○○有犯意聯絡及行為分擔而共同
    實施犯罪，為身分犯，依修正前刑法第31條第1項之規定，
    為共同正犯，被告乙○○部分，並依修正後刑法第31條第1
    項但書之規定，減輕其刑。被告丁○○、乙○○二人利用不
    知情之人癸○○之行為，係間接正犯。
四、原審認被告丁○○、乙○○罪證明確，予以論罪科刑，固非
    無見，惟查：(一)95年7月1日起施行（下稱新法）之刑法第2
    條第1項規定：「行為後法律有變更者，適用行為時之法律
    。但行為後之法律有利於行為人者，適用最有利於行為人之
    法律。」改採「從舊從輕」主義，係規範行為後法律變更所
    衍生新舊法律比較適用之準據法，以適用最有利於行為人之
    法律為原則。準此，法院裁判時已在新法施行之後，如新舊
    法條文之內容有所修正，除其修正係無關乎處罰之輕重或要
    件內容之不同，而僅為其他純文字之修正，非該條所指之法
    律有變更者，依最高法院最近見解，可毋庸依該規定為新舊
    法之比較，而應依一般法律適用原則，適用裁判時法外，即
    應適用新法第2條第1項之規定，為「從舊從輕」之比較。刑
    法第28條原規定：「二人以上共同『實施』犯罪之行為者，
    皆為共同正犯。」新法修正為：「二人以上共同『實行』犯
    罪之行為者，皆為共同正犯。」將舊法之「實施」修正為「
    實行」。原「實施」之概念，包含陰謀、預備、著手及實行
    等階段之行為，修正後僅共同實行犯罪行為始成立共同正犯
    。是新法共同正犯之範圍已有限縮，排除陰謀犯、預備犯之
    共同正犯。新舊法就共同正犯之範圍既因此而有變動，自屬
    犯罪後法律有變更，而非僅屬純文字修正，應有新舊法比較
    適用之問題（最高法院96年台上字第934號判決意旨參照）
    。原判決以不論依修正前、後之規定，均為共同正犯，對被
    告等而言並無有利或不利之情形，自不生新舊法比較之問題
    ，而逕依修正後之刑法第28條，論以共同正犯，自有未合。
    (二)被告乙○○並非被告丁○○任職佳特科技有限公司時之部
    屬，此有勞工保險局98年7月23日保承資字第09810275770號
    函一紙在卷可憑（附本院卷），原判決認被告乙○○為丁○○任職佳特科技有限公司時之部屬，即屬失據，此部分事實
    之認定，自有可議。被告丁○○、乙○○上訴意旨，仍執陳
    詞否認背信犯行，雖無理由，惟原審判決既有上述可議，即
    屬無從維持，自應由本院將此部分撤銷改判。爰分別審酌被
    告犯罪動機、目的、犯罪時所受刺激、手段、生活狀況、品
    行、智識程度、犯罪所生之危險及損失、犯後否認之態度等
    一切情狀，量處如主文所示之刑。又查被告丁○○、乙○○
    犯罪時間在96年4月24日以前，應依中華民國96年罪犯減刑
    條例第2條第1項第3款、第7條，各減其宣告刑2分之1。末查
    ，被告乙○○未曾受有期徒刑以上刑之宣告，有本院被告前
    案紀錄表在卷可按，因思慮欠周與男友共犯本件犯行，經此
    偵審教訓後當無再犯之虞，本院認對其所受宣告之刑，以暫
    不執行為適當，爰依刑法第74條第1項第1款之規定，予以宣
    告緩刑4年，以啟自新。
貳、無罪部分：
一、本件公訴意旨另略以：(1)丁○○於90年7月23日以台群公司
    董事長身分，受台群公司委任處理事務，卻意圖損害台群公
    司，未依「台群公司長短期投資作業管理辦法」、「權責劃
    分辦法」及「印信管理辦法」等規定，於簽署投資協議書前
    成立投資評估小組進行評估投資損益，亦未依公司「印信管
    理辦法」申請以公司印鑑用印，獨自簽署投資協議書，於90
    年8月5日代表公司與戊○○簽署對台群公司極為不利與不公
    平之投資協議書，由戊○○一手掌控被投資公司之經營，於
    協議中同意由戊○○及台群公司各投資美金75萬元，各取得
    50%股權，卻定下「北京台群公司為台群公司在中國地區
    業務、技術移轉及生產之唯一代理人台群公司非經北京台
    群公司同意，不得直接成立分公司或間接授權他人於中國地
    區從事業務北京台群公司得使用台群公司之名稱、商標、
    圖示及台群公司擁有之專利台群公司之產品應以直接成本
    加計百分之二十毛利售予北京台群公司在中國地區銷售，台
    群公司不得拒絕提出生產成本計算資料」等對台群公司極不
    利之條件，並共同訂定北京台群公司章程，約定台群公司僅
    取得副董事長一席由丁○○擔任，戊○○任董事長並有權指
    定另三名董事，使付出較少之戊○○，取得公司控制權。戊○○指定配偶陳淑貞、妻舅陳國賢及丁○○女友乙○○擔任
    董事，用以辦理北京台群公司註冊登記。丁○○為達隱瞞目
    的，未交出協議書，將之置放於公司保管箱。事後丁○○編
    製台群公司90年財務報告時，故意隱匿前述投資協議書所載
    投資金額及上述不利台灣台群公司之內容，其於91年4月26
    日將投資大陸案提請董事會討論時，僅稱投資美金18萬元，
    取得股權50%，仍未提出前開投資協議書，亦未說明該投資
    約定不利於公司之實情，台群公司董事會及股東會因此通過
    及追認投資北京台群公司案。丁○○編製91年度台群公司財
    務報告時，繼續隱瞞前開投資協議書內容及未付投資款金額
    等情，致使正風會計師事務所失查，於查核該公司90及91年
    財務報告時，均未揭露投資協議書及投資款債務，因丁○○
    之故意遺漏會計事項不為記錄行為，致使台群公司90及91年
    財務財務報表發生不實結果。丁○○以此不實之財務報告及
    台群公司至92年2月28日止之資產負債表，向漢唐公司詐稱
    台群公司淨值2910萬8448元，並出具承諾書保證上開財務報
    告等文書為真實，取信於漢唐公司，漢唐公司因此陷於錯誤
    ，由負責人甲○○於92年7月4日簽約以上開淨值併購台群公
    司。戊○○隨後於92年9月8日，以上開投資協議書為據，指
    台群公司僅繳給北京台群公司投資款美金20萬餘元，尚欠美
    金54萬7516元，催促漢唐公司給付。漢唐公司發覺被騙，加
    以拒絕，要求丁○○促戊○○提出北京台群公司營運及財務
    資料等，交待投資協議書及北京台群公司營運真相，丁○○
    虛與委蛇，並於93年3月22日自漢唐公司離職。戊○○不僅
    拒絕提供資料，明知台群公司於92年7月25日由漢唐公司併
    購，台群公司在北京台群公司之股東地位及股權皆由漢唐公
    司概括承受，丁○○卻聯合戊○○故意不辦理股東變更登記
    ，不讓漢唐公司行使股東權利，且於93年4月27日召開「北
    京台群公司2004年第一次董事會」，戊○○、丁○○共同故
    意不通知台群公司或漢唐公司，由已離職之丁○○代表台群
    公司出席，與北京台群公司股東乙○○等決議解散北京台群
    公司，製作會議決議，由戊○○持丁○○同意之會議決議及
    丁○○、戊○○二人所簽終止章程協議書，向北京朝陽工商
    局申請終止章程之審批，隱瞞台群公司已由漢唐公司併購而
    消滅之事實因而獲准。丁○○、戊○○、乙○○又於同年5
    月23日違背清算委員會應由全體投資人組成之規定，刻意不
    通知漢唐公司，而排除漢唐公司股東代表參與，決議成立清
    算委員會，由戊○○為清算人，全程掌控北京台群公司之清
    算程序，將北京台群公司之資產，包括戊○○所出投資款美
    金75萬元、台群公司投資款美金20萬餘元、貨物及售貨所得
    悉數侵占，並持前開投資協議書於93年8月以北京台群公司
    清算委員會名義向北京市第二中級人民法院起訴請求漢唐公
    司給付投資款美金54萬7516元。而丁○○、戊○○恐漢唐公
    司發覺丁○○上開無權代表出席董事會決議及清算委員會之
    組成不合法等情事，又與乙○○製作另乙份「北京台群公司
    2004年第一次董事會」決議，記載「丁○○棄權」，其餘董
    事一致通過公司解散之不同於北京朝陽工商局審批內容，使
    該北京法院誤信北京台群公司之解散及清算委員會組成，皆
    無不法，判決漢唐公司敗訴確定。戊○○進而持北京高等人
    民法院2005高民終字第580號等判決請我國法院認可獲准，
    於兩岸同時聲請強制執行漢唐公司財產，足之生損害於北京
    台群公司及台群公司。(2)北京台群公司成立後，戊○○（丁○○、乙○○就該部分為有罪判決）明知台群公司投資設立
    之台群BVI公司，可作為台群公司與大陸地區轉口貿易使用
    之境外公司，以免有關之財務會計事項受制於人致生公司損
    害，竟與丁○○、乙○○共同基於意圖為自己不法利益之犯
    意聯絡，未經台群公司之同意，先利用辛○○設立之英屬維
    京群島Ocean Jet公司（下稱Ocean Jet公司），作為與大陸
    地區及港澳地區之三角貿易平台，允以百分之五之報酬，並
    於91年5月23日在建華銀行，以Ocean Jet公司名義開立帳號
    00000000000000號帳戶，於91年6月14日改由乙○○接任董
    事，並將辛○○之股權全部移轉予乙○○，於91年8月2日將
    Ocean Jet公司帳戶之印鑑變更為乙○○之簽名印章，91年
    12月30日乙○○為方便從Ocean Jet公司帳戶轉帳匯款，復
    在前開銀行開立帳號000000000000-0號帳戶，Ocean Jet公
    司之事務則由丙○○負責處理。於92年3月間，非典型肺炎
    （SARS）爆發，北京台群公司、香港璐華公司向台群公司各
    訂購「紅外線醫療診斷系統」16套、3套，戊○○即與丁○○捨台群BVI作為轉口貿易，而與丙○○、乙○○共同利用
    Ocean Jet公司作為轉口貿易平台，北京台群公司、香港璐
    華公司乃將訂單下給Ocean Jet公司，癸○○收到北京台群
    公司、香港璐華公司下給Ocean Jet公司之訂單後，即將訂
    單轉給丙○○，由丙○○製作三角貿易紙上作業文件後，再
    交給癸○○委託報關行報關，「紅外線醫療診斷系統」則直
    接由台群公司委託貨運行出貨至北京台群公司、香港璐華公
    司，價款部分，台群公司以軟體每套美金1萬4000元、硬體
    每套美金2萬3000元之價格出售19套硬體設備及1套軟體設備
    予Ocean Jet公司，Ocean Jet公司則以每套美金5萬元（價
    差為美金1萬3000元）、6萬1千元（價差為美金2萬4000元）
    之價格，分別轉售北京台群公司16套、香港璐華公司3套，
    北京台群公司定貨部分，香港璐華公司於92年6月20日支付
    乙套設備價款美金6萬1000元予Ocean Jet公司；乙○○則依
    照丙○○之指示，於92年6月23日將香港璐華公司匯款中之
    美金3萬7000元支付台群公司，其餘美金2萬4000元則匯入其
    上開銀行帳戶，於92年8月20日香港璐華公司付清剩餘2套貨
    款美金12萬2000元，及北京台群公司支付貨款美金9萬2000
    元予Ocean Jet公司之部分，乙○○則自92年8月26日至93年
    3月12日以匯款或領現方式，陸續將上開Ocean Jet公司帳戶
    內款項轉入自己帳戶，並匯款20萬元至丁○○帳戶，之後即
    拒不支付台群公司貨款，亦不向北京台群公司索討未付之貨
    款，致生損害於台群公司。(3)丁○○於91年1月25日以樣品
    名義，將「紅外線醫療診斷系統」1套出借北京台群公司，
    既不收費，亦不要求返還，而違背其職務，漢唐公司併購台
    群公司後，多次催討，戊○○亦不理會加以侵占。(4)92年4
    月間丁○○利用台群公司前員工沈旭彰設立昆海顧問有限公
    司，以該公司名義以每套新台幣200萬元，向台群公司訂購
    「紅外線醫療診斷系統」2套，除不收定金外，並讓該昆海
    公司以4個月之遠期支票付款，該支票於93年10月退票，昆
    海公司亦結束營業，沈旭彰則不見蹤影，丁○○卻違背職務
    ，無任何催款動作，事後漢唐公司向丁○○催討無效。(5)丁○○於漢唐公司併購台群公司後留任漢唐公司，93年3月22
    日離職，卻將台群公司先前繳存中國石油股份有限公司 (下
    稱中油公司)之「桃配站風災監控復舊工程」、「林口配氣
    站電動閥增設工程」、「計量站遙續設備工程」三項工程「
    保固金通知單廠商聯」原本，私自帶走，其原本於公司所用
    之印章，亦未交出，並於94年7月自行或唆使他人使用「台
    群公司」印章偽造文書加以行使，以台群公司及負責人名義
    詐向中油桃竹苗營業處領取退還告訴人保固金之支票，使不
    知情之該處人員陷於錯誤而為交付，取得財物既遂，足以生
    損害於台群公司及中油公司。使漢唐公司難以向中油公司申
    請領回前述保固金等情，因認被告丁○○就(1)(3)(4)(5)部分、
    被告戊○○就(2)部分、被告乙○○就(1)部分，分別涉有商業
    會計法第71條第4款 ((1)部分)、刑法第336條第2項 ((3)部分
    )、第339條第1項 ((4)(5)部分)、第342條第1項 ((2)部分)之
    罪嫌。
二、按犯罪事實應依證據認定之，無證據不得推定其犯罪事實；
    又不能證明被告犯罪者，應諭知無罪之判決，刑事訴訟法第
    154條第2項、第301條第1項分別定有明文。而所謂認定犯罪
    事實之證據，係指足以認定被告確有犯罪行為之積極證據而
    言，該項證據須適合於被告犯罪事實之認定，始得採為斷罪
    資料，又苟未能發現相當證據或證據不足以證明，自不能以
    推測或擬制之方法，以為裁判基礎，故被告否認犯罪事實所
    持之辯解，縱屬不能成立，仍非有積極之證據足以證明其犯
    罪行為，不能遽為有罪之認定，此觀諸最高法院29年上字第
    3105號、40年台上字第86號及30年上字第1831號判例自明。
三、(1)訊之被告被告丁○○辯稱：投資案經過投資評估小組決定
    ，目的係要拓展大陸市場，北京台群公司銷售後，台群公司
    也受益，並無損害台群公司之情形，台群公司92年年報上亦
    有揭露投資大陸之情形，並無隱匿，且決定投資案時，漢唐
    公司亦指派漢唐公司總經理陳伯辰參加該次董事會，漢唐公
    司早已知情，之後因為漢唐公司不願繳交股款，依照大陸法
    規應予解散，且當時台群公司是要準備上市，並非要與漢唐
    公司合併，後來因公司之資金及營運有狀況才未上市，因此
    投資大陸部分，並無欺瞞漢唐公司之可能，另伊並未出借「
    紅外線醫療診斷系統」給北京台群公司，台群公司有借一台
    機器去上海作檢驗，與北京台群無關，純粹作檢驗，另北京
    台群有買過一次當樣品機，那時北京台群尚不能進口機器，
    是委託其他公司進口再賣給北京台群，因台群公司是公開發
    行公司，對大陸投資美金75萬元，有向經濟部投資審議委員
    會申報核准，而投資是分期進入大陸，這些資訊均有依照證
    管會之規定在財務報表中揭露，而昆海顧問有限公司並非伊
    利用人頭所設立，與之並無關連，且該筆業務亦非伊所接洽
    ，又伊並未帶走中油公司之「桃配站風災監控復舊工程」、
    「林口配氣站電動閥增設工程」、「計量站遙續設備工程」
    三項工程之「保固金通知單廠商聯」原本，亦未請領支票等
    語；(2)被告戊○○辯稱：因為台群公司要拓展中國大陸市場
    ，借重伊之人脈及銷售能力，因此於90年8月5日與台群公司
    簽訂投資協議書，設立北京台群公司均依照當地之外資企業
    法之規定，且伊已經繳足美金75萬元股款，台群公司並未繳
    足，而漢唐公司於92年7月始併購台群公司，伊通知漢唐公
    司繳交股款，漢唐公司仍未繳交，北京台群公司依據法令被
    註銷，伊並未與丁○○共同詐騙漢唐公司，且協議書之內容
    係要保障伊在大陸拓展市場後之成果，否則若台群公司可以
    授權其他代理商，伊努力開拓之成果即被架空，況北京台群
    公司使用台群公司之權利亦非無償，台群公司亦因此獲得利
    潤，並無不公平之情形，又伊負責中國大陸市場之開拓，需
    常駐中國大陸，並要建立銷售制度、訂立契約、訓練員工等
    等，絕大部分之業務均由伊處理，與台群公司相較，付出顯
    然較多，因此由伊擔任北京台群公司董事長並指定3席董事
    ，係因具體情況由雙方協商之結果，至於被告丁○○是否向
    台群公司董事會或股東會提出說明，以及透過何公司進行轉
    口貿易，乃係被告丁○○與台群公司之關係，伊並不知情，
    亦未與被告丁○○共同為之，另台群公司有借一台機器去上
    海作檢驗，與北京台群無關，係因台群公司要申請大陸輸入
    許可，要拿機器作安全檢測，之後送到瑞金醫院去做醫療圖
    譜，是台灣台群與瑞金談的，完成後有通知北京台群，我們
    有通知漢唐公司研發者庚○，圖譜也是庚○拿走等語；被告
    乙○○辯稱：伊擔任北京台群公司，係被告戊○○依據章程
    之規定指定，並無不法，後來解散北京台群公司，是因為資
    金未到位，依據大陸法規解散，起訴書所稱二份內容不同的
    決議，一份是決議解散送官方審批，一份是審批通過後依大
    陸法規之清算等語；(3)被告乙○○辯稱：伊擔任北京台群公
    司董事職務是丙○○說的，伊也想學一些商業的事情，所以
    就同意，也曾到北京台群公司開會，但公司運作伊不知情，
    且公訴意旨所提出之證據不足以證明犯罪等語。
四、經查：
(一)、犯罪事實(1)部分，被告丁○○代表台群公司與被告戊○○
    簽訂投資協議書，成立北京台群公司，並約定成立北京台群
    公司，嗣漢唐公司合併台群公司，因北京台群公司之股款未
    按期繳足而申請解散之事實，業據被告丁○○、戊○○坦承
    屬實，並有北京台群公司章程、北京市朝陽區對外經濟貿易
    委員會（2001）朝外經貿復字第353號批復、北京台群公司
    企業法人營業執照、中華人民共和國台港澳僑投資企業批准
    中書、中華人民共和國醫療器械註冊證、醫療器械經營企業
    許可證、台群公司90年度年報、台群公司91年4月26日董事
    會議事錄、漢唐公司公開資訊觀測站92年度年報節錄、催告
    函、存證信函、北京市朝陽區對外經濟貿易委員會朝外經貿
    復字第（2003）634 號批復、律師函、2004年4月27日北京
    台群公司董事會決議、北京台群公司申請解散申請書、北京
    市朝陽區對外經濟貿易委員會朝外經貿復字第（2004）2079
    號批復、2004年5月23日北京台群公司董事會決議、漢唐公
    司撤銷董事通知函、董事委派函在卷可稽，可資確定；其
    次，被告丁○○與被告戊○○所簽訂之投資協議書約定：「
    一、雙方各投資美金75萬元，各占股百分之五十，為申立公
    司需求…三、甲方（台群公司）同意合資公司北京台群公司
    為甲方在中國地區業務、技術移轉及生產之唯一代理人，在
    北京台群公司核准設立期間，甲方同意不再直接成立分公司
    或間接授權他人於中國地區從事業務、技術移轉及生產，惟
    經合資公司同意者除外。四、甲方同意合資公司於中國地區
    得無條件使用甲方名稱、商標、圖示及甲方擁有之專利。五
    、甲方同意甲方所生產之設備、產品、系統以生產之直接成
    本加計百分之20毛利授與合資公司於中國地區銷售，甲方不
    得拒絕合資公司提出生產成本計算之要求，乙方亦有義務於
    合資公司成立期間保守各項商業機密。六、乙方同意合資公
    司經由甲方技術移轉所生產之設備、產品及系統將僅於中國
    地區銷售，中國地區以外之銷售將授權甲方為唯一代理人，
    在合資公司設立期間不會直接或間接授權他人於中國地區以
    外從事業務行為。七、乙方同意合資公司所生產之設備、產
    品、系統以生產之直接成本加計百分之20毛利授與甲方於中
    國以外地區銷售，乙方不得拒絕甲方敵出合資公司生產成本
    計算之要求，甲方亦有義務於合資公司成立期間保守各項商
    業機密」等之事項，而被告戊○○亦辯稱：北京台群公司組
    織有業務、生產維修、財務部門，機器去那邊組裝、維修，
    沒有生產，我們負責培訓客戶操作紅外線醫療偵測儀，當初
    想法是如果這個地方做成功，有些機器的腳架、鐵殼類，還
    有別的東西，就由北京台群在當地生產，核心的東西從台灣
    過去就好了等語，其所辯之情節與該投資協議書所約定之情
    形相符，故非不足採信；依投資協議書中權利義務之記載
    ，或在台群公司與北京台群公司之間取得平衡，然而，對於
    發明、製造、銷售該「紅外線醫療診斷系統」之台群公司而
    言，將大部分之智慧財產權利與甫設立登記之北京台群公司
    平均分享，形式上以觀雖非完全公平，但是，商業活動之進
    行，各有其佈局考量，犧牲眼前並不完全公平之交易以獲取
    日後重大收益或市場佔有率之例子屢見不鮮，甚有公司因已
    超過淨值之價格（溢價）合併他公司後，當季財務報表即需
    提列投資損失，亦時有所聞，故不能單單以契約中權利義務
    之公平或合作契約上之帳面利益，作為契約是否合宜之依據
    ，被告丁○○基於其職務，有其商業上其他目的考量之可能
    ，因此，不能單以該投資協議書之約定，遽論被告丁○○涉
    有背信之行為，況並無其他事證可認被告丁○○與被告戊○○在簽訂投資協議書時有何侵害台群公司之行為與事實，是
    不能認被告丁○○、戊○○有何犯行；再者，台群公司經
    由第三地台群BVI投資北京台群公司美金75萬元，於90年12
    月19日向經濟部投資審議委員會提出申請，於91年1月4日核
    准，後於91年4月26日台群公司91年度第一次董事會時，已
    就投資北京台群公司之事提出討論，並議決「(1)預計投資金
    額：新台幣3000萬元（以匯率台幣40元兌換美金1元計算，
    為美金75萬元）。(2)投資計畫內容：至91年3月底止，經由
    英屬維京群島台群科技股份有限公司投資北京台群科技有限
    公司美金18萬元整，持股50%」等情，且台群公司91年6月7
    日製作之90年年報，關於大陸投資資訊部分，亦明確揭露記
    載「本期期末累計自台灣匯出赴大陸地區投資金額3934（千
    元）」、「經濟部投審會核准投資金額26228（千元）」等
    語之資訊，至91年10月8日台群公司91年度第六次董事會議
    時，亦決議「B.北京台群維持目前的投資額，其代理權應設
    限制」之決議等情，有經濟部投資審議委員會卷宗、台群公
    司91年度第一次、第六次董事會議記錄、台群公司90年年報
    在卷可稽，故依照上列公司內部資料以及公開資訊以觀，顯
    然足以明瞭就台群公司投資北京台群公司已經由經濟部投資
    審議委員會同意，且其預計之投資上限為新台幣3000萬元，
    而台群公司乃分次投入資金，至91年3月底止，已投入美金
    18萬元，應勘認定，又證人子○○於原審審理時證稱：「
    有通過這個投資案，財務部門配合匯款。90年12月間，游國
    居會計師幫台群公司申請附大陸投資？）有。（投資金額？
    ）75萬美金。（投資北京台群公司？）對。（有無參與評估
    ？）詳細的已經沒有印象。但我知道有這個案子。（這個案
    子你有無跟游國居聯絡相關事項？）有。委託他辦大陸投審
    。」等語，亦可相佐；因此就投資北京台群部分，台群公
    司已經就實際投資金額入帳，並就未來可能投入金額為揭露
    ，而依照會計原則中之應記基礎，此種預期將來投資之部分
    既尚未實際出資，即不能入帳，而以揭露之方式表達，也因
    該部分未入帳，即不會對於公司之淨值產生影響，是公訴意
    旨認影響台群公司淨值等語，尚屬有誤，況該部分已經於台
    群公司財務報表上為揭露，漢唐公司於合併時，自當就此部
    分詳為勾稽，其疏漏未予勾稽，即非可遽認被告丁○○等有
    故意違反會計準則而隱匿該部分之事實；尤其，在91 年
    度第一次董事會議中，議決「(1)預計投資金額：新台幣3000
    萬元。(2)投資計畫內容：至91年3月底止…投資北京台群科
    技有限公司美金18萬元整，持股50%」等語，在91年度第六
    次董事會議中，亦議決「（北京台群）其代理權應設限制」
    等語，顯然係針對投資協議書中，分次入股投資以及就北京
    台群公司對台群公司之代理內容所表示之意見，故出席這二
    次董事會議之林柏展、曹惠臺（第一次）以及甲○○、謝金
    生、曹惠臺（第六次）等人，應均已知悉投資協議書內容並
    對北京台群公司代理台群公司之部分議決，是被告丁○○並
    無如公訴意旨所述隱匿投資協議書之事實，亦可認定；至
    於北京台群公司因漢唐公司並未依照投資協議書投入資金應
    予解散部分，則應依據中華人民共和國相關法令之規定程序
    辦理，被告丁○○就此部分應無公訴意旨所指之犯行，復可
    確定。
(二)、就公訴意旨所認被告戊○○所涉犯罪事實(2)部分，經查：
    被告戊○○之北京台群公司向台群公司購買「紅外線醫療診
    斷系統」，因需進行三角貿易，故依照被告丁○○之指示，
    製作向Ocean Jet公司購買之訂單後，傳真至台群公司給被
    告丁○○，被告丁○○轉交給癸○○，並指示癸○○傳真到
    在南山人壽公司上班之丙○○，丙○○再製作Ocean Jet公
    司下單給台群公司之訂單傳真給癸○○，另被告戊○○購買
    機器所預付之款項，因當時台群公司之財務狀況而匯到台群
    公司員工癸○○個人帳戶後，再由癸○○依照被告丁○○之
    指示匯到Ocean Jet公司，並由由台群公司安排出貨等情，
    已如前述，是關於下訂單給Ocean Jet公司、製作三角貿易
    所需之文件以及現金流向，均係被告丁○○指示癸○○等人
    進行，而被告戊○○只是配合三角貿易之作業，且北京台群
    公司亦未向Ocean Jet公司接洽訂單事宜，因此，被告戊○○並未參與Ocean Jet公司之運作，應可認定；其次，在
    該交易中，北京台群公司係購買者，如何運送機器至中國大
    陸，乃出售者之台群公司之工作，與北京台群公司無涉，又
    北京台群公司並非Ocean Jet公司之股東，亦未參與Ocean
    Jet公司之運作，是被告戊○○所辯稱：被告丁○○透過何
    公司進行轉口貿易，乃係被告丁○○與台群公司之關係，伊
    並不知情等語，非屬無稽，而本件公訴意旨認被告戊○○共
    同與被告丁○○等參與Ocean Jet公司之部分，尚無證據可
    資為被告戊○○不利之認定。
(三)、犯罪事實(3)部分，公訴意旨認為被告丁○○侵占「紅外線醫
    療診斷系統」係以北京台群公司固定資產機器設備清查評估
    明細表中記載北京台群公司擁有一台機器之記載，以及證人
    庚○、己○○、卯○○之陳述資為論斷，然查：北京台群公
    司固定資產機器設備清查評估明細表中係記載：「生產廠商
    台灣台群」等語，僅表明該機器之生產者為台群公司，並不
    表示北京台群公司係「直接」自台群公司取得該機器，而北
    京台群既有「間接」取得該機器之可能，即無從遽認係被告
    戊○○侵占該機器；況且，台群公司先後究竟將幾台機器送
    到北京、上海，由何人決定交與北京台群公司、由何公司送
    至北京，由何人收受等等情形，證人庚○、己○○、卯○○
    三人於本院審理時所證述之情節均不相同，僅得證明卯○○
    在上海安排員工交付一部機器予他人，卯○○雖證稱接收機
    器之人係被告戊○○所安排之北京台群公司之人員，惟此為
    被告戊○○所否認，也亦無點收資料，則是否確有交付之事
    實，無從證明，而亦無積極證據足以證明收受者業已將機器
    送至北京台群公司，又北京台群公司與台群公司既有代理關
    係，倘果由被告丁○○決定交與北京台群公司，亦難認被告
    丁○○該項決定有何違背職務之情形，從而，並無從認定被
    告丁○○、戊○○有公訴意旨所指該部分之犯行。
(四)、犯罪事實(4)部分，證人即當時任職於台北縣立三重醫院負責
    與昆海顧問有限公司交易之寅○○、辰○○、巳○○、午○○於原審均證稱當時係與昆海公司接洽，並未與被告丁○○
    洽談過等語，而證人沈旭彰經傳訊未到，是依照卷內證據並
    無從證明被告丁○○與證人沈旭彰之昆海公司間有何關係，
    尤其證人沈旭彰亦未經追訴，是並無從僅因昆海公司未依約
    支付貨款，即遽為被告丁○○不利之認定。
(五)、犯罪事實(5)部分，先前未找到之中油公司之「桃配站風災監
    控復舊工程」、「林口配氣站電動閥增設工程」、「計量站
    遙續設備工程」三項工程「保固金通知單廠商聯」原本已經
    找到並辦理後續相關事宜等情，業據告訴人陳述明確，復經
    告訴人及檢察官於原審當庭撤回該部分犯罪（未以書面為之
    ，不符法定要件，不生撤回效力），是被告丁○○確實並無
    該部分之犯罪行為，應可認定。
(六)、綜上所述，尚無證據足資認定被告丁○○、戊○○、乙○○
    有公訴意旨所指之行為，自難以該罪相繩，既不能證明被告
    等人有該部分之犯罪，自應依法為無罪判決之諭知。
五、公訴人上訴意旨略以：「（一）被告丁○○、戊○○於90年
    3 月18日一同搭同班飛機離境，90年3月22日一同搭同班飛
    機入境，被告丁○○、乙○○、戊○○、陳淑貞（戊○○之
    妻）於90年4月19日一同搭同班飛機離境，90年4月25日一同
    搭同班飛機入境，被告丁○○、戊○○於90年5月22日又一
    同搭同班飛機入境，有入出境查詢結果瀏覽在卷可參，足見
    雙方交往密切，而被告丁○○與被告戊○○於90年7月23日
    簽立「北京台群科技有限公司章程」（見本署93年偵字第18
    907號卷第90至96頁），被告丁○○當時人在臺灣，被告戊○○則已離境，如何簽署該份章程？90年8月5日雙方簽立「
    投資協議書」（見上卷第160至161頁），被告丁○○、戊○○2人雖均在臺灣，但為何捨先簽訂「投資協議書」，事後
    方有公司章程之簽訂、註冊之常規？姑不論「投資協議書」
    公平與否？明明90年12月20日台群公司有召開91年度第3次
    董事會議，如果上開「投資協議書」對台群公司影響頗鉅，
    為何該次董事會討論事項竟付之闕如（被告丁○○未出席，
    由曹惠臺代理），延至91年4月26日91年度第1次董事會議才
    提出大陸投資案，參以當時證人即台群公司財務部經理子○○、董事壬○○、甲○○亦證稱未見過投資協議書（見97年
    5月9日審理筆錄），足信被告丁○○對上開投資北京台群公
    司所簽署之「投資協議書」內容諸多不對等，足以損害台群
    公司，有相當之認識，否則為何董事會討論提案，不是清楚
    記載「投資大陸北京台群公司」，而是簡略記載「大陸投資
    」，亦拒絕提出「投資協議書」，何況告訴人提出之刑事補
    充告訴理由(二十)狀中BVI台群公司、BVI英孚瑞公司、戊○○要
    在90年12月合資成立上海歐帕生物科技股份有限公司，雙方
    所擬定之條件與上開「投資協議書」明顯不同，原審所認似
    有未洽。（二）被告戊○○92年4月28日匯款200萬元至證人
    癸○○大眾銀行汐止分行帳號000000000000號帳戶（見本署
    95年偵續字第437號卷第302至303頁）、戊○○名義支票100
    萬元（92年5月20提示，見上卷第305頁）、陳淑貞名義支票
    28萬元（92年5月31日提示，見上卷第306頁），總共328萬
    元，證人癸○○隨即在92年5月23日、6月3日以7萬元美金、
    2萬4512.25元美金匯入Ocean Jet公司（見上卷第307、308
    頁），如果係供支付Ocean Jet公司向台群公司92年4月28日
    41萬4000元美金（18台硬體）、92年5月2日6萬9000元美金
    （3台硬體）、92年5月23日25萬2000元美金（18台軟體）、
    4萬2000元美金（3台軟體），總計77萬7000元美金採購訂金
    之用（見本署93年偵字第18907號卷第40至43頁），被告乙○○於92年5月29日、6月5日各匯4萬6025元美金至台群公司
    帳戶，實際上是被告戊○○代北京台群公司支付前述交易訂
    金，為何北京台群公司依「資本金到位情況表」（見上卷第
    617、618頁），截至92年3月7日被告戊○○出資44萬餘元美
    金、台群公司出資20萬餘元美金，合計有約65萬元美金，不
    直接自北京台群公司匯款至Ocean Jet公司帳戶內，以便帳
    目相符，捨近求遠，由被告戊○○匯入癸○○帳戶，再由癸○○匯至Ocean Jet公司帳戶，又由Ocean Jet公司匯至台群
    公司帳戶內，被告戊○○為何如此做？又為何不由北京台群
    公司直接下單給台群公司，反而要透過Ocean Jet公司？為
    何北京台群公司遲至93年2月23日匯9萬8459元美金至Ocean
    Jet公司帳戶內，隨即由被告乙○○轉匯給陳淑貞，供償還
    被告戊○○原先代墊北京台群公司訂金？顯不符合交易常規
    ，被告戊○○是否全然不知，即有疑問。況且會計師丑○○
    於92年2月5日出具之「BVI台群公司會計師查核報告」（見
    上卷第53頁）截至91年12月31日對北京台群公司投資金額僅
    5萬7266元美金，投資損失16萬7532元美金，與台群公司實
    際投資金額不同，被告戊○○經營北京台群公司，對上開數
    據毫無所悉，益徵其確實與被告丁○○、乙○○同謀以此方
    法損害台群公司」云云。惟查，並無積極證據足以認定被告
    丁○○、戊○○、乙○○有公訴意旨所指之行為，業如前述
    ，而檢察官提起本件上訴，並未進一步提出積極證據以實其
    說，上訴意旨要係對原審依職權所為之證據取捨以及心證裁
    量，重為爭執，並屬臆測之詞，難認為有理由，應予駁回。
據上論斷，應依刑事訴訟法第368條、第369條第1項前段、第364
條、第299條第1項前段，刑法第2條第1項、第28條、第31條第1
項但書、第342條第1項、第74條第1項第1款，修正前刑法第31條
第1項，刑法施行法第1條之1，中華民國96年罪犯減刑條例第2條
第1項第3款、第7條，判決如主文。
本案經檢察官鄭龍照到庭執行職務。
中    華    民    國    98    年     9    月    9    日
                  刑事第一庭審判長法  官  葉騰瑞
                                  法  官  王炳梁
                                  法  官  莊明彰
以上正本證明與原本無異。
違反商業會計法部分如不服本判決應於收受送達後10日內向本院
提出上訴書狀，其未敘述上訴之理由者並得於提起上訴後10日內
向本院補提理由書（均須按他造當事人之人數附繕本）「切勿逕
送上級法院」。
其餘不得上訴。
                                  書記官  王韻雅
中    華    民    國    98    年    9     月    9     日


司法院資訊處製作；財團法人民間司法改革基金會備份。
